【裁判字號】    98,訴,3616
【裁判日期】    990317
【裁判案由】    誣告
【裁判全文】
臺灣板橋地方法院刑事判決              98年度訴字第3616號
公  訴  人  臺灣板橋地方法院檢察署檢察官
被      告  甲○○
選任辯護人  陳秀卿律師
            林世芬律師
上列被告因誣告案件，經檢察官提起公訴（98年度偵字第19269
號），本院依簡式審判程序審理後，判決如下：
    主    文
甲○○意圖他人受刑事處分，向該管公務員誣告，處有期徒刑陸
月。緩刑年。
    事    實
一、甲○○與乙○○（別名林子諼）原係男女朋友關係，甲○○
    於民國98年5 月26日3 時許，在址設臺北市中山區○○○路
    138 巷15號之「瞳KTV 」，遭乙○○夥同丙○○催討金錢，
    遂當場簽發如附表所示之本票共4 張（下稱本案本票）予乙○○後，詎甲○○事後反悔不欲兌現本案本票，且對乙○○
    、丙○○心生不滿，明知本案本票並非受乙○○、丙○○脅
    迫或恐嚇所簽立者，亦未於98年5 月31日11時許，在桃園縣
    大溪鎮某不詳處所，遭人強取財物，竟基於意圖使乙○○、
    丙○○受刑事訴追處罰之犯意，於98年6 月1 日接續在臺北
    縣政府警察局蘆洲分局德音派出所、桃園縣政府警察局桃園
    分局偵查隊警詢時，向警員訛稱：其遭乙○○、丙○○脅迫
    恐嚇簽立本案本票後，旋於98年5 月31日11時許，在桃園市
    ○○路1 號即統領百貨旁，遭數名真實姓名年籍不詳之成年
    男子強押上車，將其載往桃園縣大溪鎮某不詳處所，且前揭
    不明男子提示本案本票後，即對其強取財物等不實情節，而
    指訴乙○○、丙○○涉犯強制等罪嫌。嗣經臺灣板橋地方法
    院檢察署檢察官偵查後，認乙○○、丙○○犯罪嫌疑不足，
    而於98年8 月31日以98年度偵字第19269 號為不起訴處分，
    惟甲○○於收受前開不起訴處分書後仍聲請再議，經臺灣高
    等法院檢察署檢察長於98年10月25日以98年度上聲議字第67
    04號處分書駁回再議後，甲○○即於所誣告之案件裁判確定
    前，於本院訊問時自白前開誣告犯行。
二、案經桃園縣政府警察局桃園分局報請臺灣桃園地方法院檢察
    署檢察官呈請臺灣高等法院檢察署檢察長令轉臺灣板橋地方
    法院檢察署檢察官偵查後提起公訴。
    理    由
一、本案被告甲○○所犯係死刑、無期徒刑、最輕本刑為3 年以
    上有期徒刑以外之罪，其於準備程序中就被訴事實為有罪之
    陳述，經本院告知簡式審判程序之旨，並聽取公訴人、被告
    及選任辯護人之意見後，經合議庭裁定由受命法官獨任進行
    簡式審判程序審理，合先敘明。
二、上開犯罪事實，業據被告甲○○於本院準備程序中及審理時
    均坦承不諱，核與被害人即證人乙○○、丙○○於警詢及檢
    察官訊問時；證人張世旻於檢察官訊問時所為之證述均相合
    ，並有臺北縣政府警察局蘆洲分局德音派出所98年6 月1 日
    調查筆錄、桃園縣政府警察局桃園分局偵查隊98年6 月1 日
    調查筆錄、臺灣板橋地方法院檢察署檢察官98年度偵字第19
    269 號不起訴處分書、臺灣高等法院檢察署98年度上聲議字
    第6704號處分書各1 份及監視器錄影畫面翻拍照片6 張、本
    案本票影本共4 張附卷可稽，均足以佐證被告自白與事實相
    符，堪以採信。本案事證明確，被告犯行洵堪認定，應依法
    論科。
三、核被告甲○○所為，係犯刑法第169 條第1 項之誣告罪。按
    「犯誣告之罪，於所誣告之案件裁判確定前自白者，減輕或
    免除其刑，刑法第172 條定有明文，上訴人既在原審自白其
    告訴某甲等強借及搶奪行為為虛偽，縱其自白當時某甲等之
    搶奪案件業經檢察官不起訴處分確定，但處分確定究與裁判
    確定不同，是其自白仍不得謂非在所誣告之案件裁判確定以
    前，按照前開說明，自應予減輕或免除其刑。」最高法院31
    年上字第2211號判例意旨、66年度第5 次刑庭庭推總會決議
    可資參照，則被告誣告被害人乙○○、丙○○涉犯強制等罪
    嫌，雖由檢察官為不起訴處分，且經駁回再議確定，然不起
    訴處分之效力既與裁判確定不同，而被告於本院訊問時即已
    自白犯罪，揆諸上開見解，被告自合於刑法第172 條所定之
    減刑事由，依法應減輕其刑。爰審酌被告誣指被害人等涉有
    強制等罪嫌，經檢察官為不起訴處分後，仍飾詞請求再議，
    除浪費國家司法資源外，亦使被害人等長期招致訟累，嚴重
    妨害司法公正及被害人等之權益，惟其於犯後尚知坦認犯行
    等一切情狀，量處如主文所示之刑。末查被告前未曾因故意
    犯罪受有期徒刑以上刑之宣告，有臺灣高等法院被告前案紀
    錄表1 份附卷可憑，而被告現僅二十餘歲，且於犯後已坦承
    所為，並與被害人乙○○、丙○○均達成調解，有本院99年
    3 月3 日調解筆錄1 份在卷可稽，被害人乙○○、丙○○於
    本院審理時，復皆陳明願意原諒被告，同意給予被告自新機
    會之旨，是被告因一時失慮罹此刑責，經此偵審教訓後，應
    無再犯之虞，本院因認所宣告之刑，以暫不執行為適當，爰
    依刑法第74條第1 項第1 款規定，併予宣告緩刑3 年，以勵
    自新。
據上論斷，應依刑事訴訟法第273 條之1 第1 項、第299 條第1
項前段，刑法第169 條第1 項、第172 條、第74條第1 項第1 款
，判決如主文。
本案經檢察官馮君傑到庭執行職務。
中    華    民    國    99    年    3     月    17    日
                  刑事第十七庭  法  官  張 兆 光
上列正本證明與原本無異。
如不服本判決，應於判決送達後10日內敘明上訴理由，向本院提
出上訴狀 (應附繕本) ，上訴於臺灣高等法院。其未敘述上訴理
由者，應於上訴期間屆滿後20日內向本院補提理由書「切勿逕送
上級法院」。
                                書記官  曹 秋 冬
中    華    民    國    99    年    3     月    17    日
附錄本案論罪科刑法條：
刑法第169 條第1 項
意圖他人受刑事或懲戒處分，向該管公務員誣告者，處7 年以下
有期徒刑。
附表：
┌──┬──────┬─────┬───┬─────┐
│編號│發票日      │票面金額（│發票人│本票號碼  │
│    │            │新臺幣）  │      │          │
├──┼──────┼─────┼───┼─────┤
│一  │98年5 月27日│10萬元    │甲○○│TH0000000 │
├──┼──────┼─────┼───┼─────┤
│二  │98年5 月27日│1萬5千元  │甲○○│TH0000000 │
├──┼──────┼─────┼───┼─────┤
│三  │98年5 月27日│1萬5千元  │甲○○│TH0000000 │
├──┼──────┼─────┼───┼─────┤
│四  │98年5 月27日│1萬5千元  │甲○○│TH0000000 │
└──┴──────┴─────┴───┴─────┘

司法院資訊處製作；財團法人民間司法改革基金會備份。
